臺灣士林地方法院民事判決　　　　　　　 99年度訴字第884號
原　　　告　羅麗鈺
訴訟代理人　陳鈺豐
被　　　告　童萬得
訴訟代理人　邱群傑律師
複　代理人　許卓敏律師
　　　　　　吳青峰律師
上列當事人間請求損害賠償事件，原告提起附帶民事訴訟，經刑
事庭移送前來（99年度審交附民字第52號），本院於中華民國99
年12月28日言詞辯論終結，判決如下：
    主  文
被告應給付原告新臺幣貳拾萬伍仟佰零元及自民國九十九年
十一月十七日起至清償日止，按年息百分之五計算之利息。
原告其餘之訴駁回。
訴訟費用由被告負擔四分之一，餘由原告負擔。
本判決第一項得假執行。但被告如以新臺幣貳拾萬伍仟佰零
元為原告預供擔保得免為假執行。
原告其餘假執行之聲請駁回。
    事  實  及  理  由
一、按訴狀送達後，原告不得將原訴變更或追加他訴。但擴張或
    減縮應受判決事項之聲明者，不在此限，民事訴訟法第255
    條第1 項第3 款定有明文。本件原告起訴時訴之聲明為「被
    告應給付原告新臺幣（下同）138 萬5,429 元，及自起訴狀
    繕本送達翌日起至清償日止按年息5 ％計算之利息。」，嗣
    於訴訟進行中，多次變更訴之聲明，最後一次變更後之聲明
    為「被告應給付原告80萬3,806 元及自民國99年11月17日起
    至清償日止按年息5 ％計算之利息。」，核其所為，係屬減
    縮應受判決事項之聲明，揆諸前開規定，自應准許。
二、原告起訴主張：被告於98年8 月4 日16時46分許，駕駛車牌
    號碼S9-9232 號自用小貨車，停放在臺北縣三芝鄉○○路○
    段18巷56號前時，理應注意汽車停車開啟車門時，應注意行
    人、其他車輛，並讓其先行，而依當時天候、路面狀況等情
    形，亦無其他不能注意之情事，竟疏於注意，開啟車門時，
    未查看有無其他車輛經過，適有原告騎乘車牌號碼CHS-415
    號機車沿上開路段由東南往西北方向行駛，行經上開自用小
    貨車旁時，閃避不及致撞擊該自用小貨車車門而倒地，致受
    有左側股骨內外髁骨折等傷害（下稱系爭車禍）。原告因系
    爭車禍受傷，支出醫療費用2 萬9,672 元、看護費用6 萬3,
    000 元、交通費用1 萬8,360 元，受有自車禍發生日起至99
    年10月14日止共計14個月無法工作之薪資損失25萬6,200 元
    ，並因左膝關節活動度已喪失55度，符合勞工保險殘障給付
    表147 項13級「一下肢三大關節中，有一大關節遺存運動障
    害」之標準，減損勞動能力23.07 ％，自99年10月14日起至
    原告滿65歲退休時尚有170 個月，以受傷時之勞保投保薪資
    月薪1 萬8,300 元以霍夫曼係數計算，勞動能力之減損金額
    為52萬7,358 元。原告並因此受有精神上痛苦，爰請求10萬
    元之精神慰撫金。另原告業已領取汽車強制責任保險金4 萬
    784 元，且被告童萬得於刑事訴訟程序中，以其願給付原告
    15萬元作為緩刑之條件。是扣除原告已受領之強制責任保險
    金4 萬784 元及與被告在刑事庭部分和解金額15萬元，原告
    共得請求被告賠償80萬3,806 元。爰依民法第184 條第1 項
    前段、第193 條第1 項、第195 條第1 項規定，請求被告賠
    償前開金額等語。並聲明：被告應給付原告80萬3,806 元，
    及自99年11月17日起至清償日止，按年息5 ％計算之利息。
    (二)願供擔保請准宣告假執行。
三、被告則以：當時事故發生地點地面上有標示「慢」，原告即
    應減速慢行，又被告係將汽車停妥在停車格內，且在下車時
    已查看車外狀況，確認無危險才開啟左前車門，此時原告騎
    乘機車，因疏未注意車前狀況，恐有車速過快之情形，且原
    告係為閃避對向車輛而靠被告停放車輛邊行駛，造成本件事
    故，是原告就事故發生亦與有過失，應減輕賠償金額。又被
    告否認原告主張其受傷後遺有13級之殘廢程度，原告請求勞
    動能力之損失為無理由。再原告請求10萬元之精神慰撫金亦
    屬過高云云資為抗辯。並聲明：(一)原告之訴駁回。(二)如受不
    利判決，願供擔保請准宣告免為假執行。
四、兩造不爭執之事實：
  (一)被告於98年8 月4 日16時46分許，駕駛車牌號碼S9-9232 號
    自用小貨車，停放在臺北縣三芝鄉○○路○ 段18 巷56 號前
    時，理應注意汽車停車開啟車門時，應注意行人、其他車輛
    ，並讓其先行，而依當時天候晴、光線充足，視線、視距均
    良好，路面無障礙物等情形，亦無其他不能注意之情事，竟
    疏於注意，開啟車門時，未查看有無其他車輛經過，適有原
    告騎乘車牌號碼CHS-415 號機車沿上開路段由東南往西北方
    向行駛，行經上開自用小貨車旁時，不慎撞擊該自用小貨車
    車門而倒地，致受有左側股骨內外髁骨折等傷害。
  (二)原告因系爭車禍受傷，支出醫療費用2萬9,672元。
  (三)原告因系爭車禍受傷，支出看護費用6萬3,000元。
  (四)原告因系爭車禍受傷，支出交通費用1萬8,360元。
  (五)原告業已領取汽車強制責任保險金4萬784元。
  (六)原告與被告童萬得於刑事訴訟程序中，以被告童萬得願給付
    原告15萬元作為緩刑之條件。
五、得心證之理由：本件原告主張被告開啟車門時疏未注意來往
    車輛致原告受傷，受有前開損害等情，被告對於其開啟車門
    時疏未注意來往車輛、原告因此車禍支出其所主張之醫療費
    用、看護費用、交通費用乙節雖不爭執，然仍以前開情詞置
    辯，是本件兩造之爭點，即在於：(一)原告請求被告賠償薪資
    損失及減少勞動能力之損失共計78萬3,558 元，有無理由？
    (二)原告請求被告賠償精神慰撫金10萬元，是否相當？(三)原告
    就系爭車禍之發生是否與有過失？茲分述如下：
  (一)原告請求被告賠償薪資損失及減少勞動能力之損失共計78萬
    3,558元，有無理由？
  1.按因故意或過失，不法侵害他人之權利者，負損害賠償責任
    ，不法侵害他人之身體或健康者，對於被害人因此喪失或減
    少勞動能力或增加生活上之需要時，應負損害賠償責任。不
    法侵害他人之身體、健康、名譽、自由、信用、隱私、貞操
    ，或不法侵害其他人格法益而情節重大者，被害人雖非財產
    上之損害，亦得請求賠償相當之金額。民法第184 條第1 項
    、第193 條第1 項、第195 條第1 項前段定有明文。本件原
    告主張被告於開啟車門時，疏未注意，未查看有無其他車輛
    經過，致原告騎乘機車行經被告車輛旁時，不慎撞擊被告車
    輛車門倒地，受有左側股骨內外髁骨折等傷害之事實，既為
    被告所不爭執，堪認本件原告確係因被告之過失行為而受有
    身體傷害之損害。原告自得依前揭民法關於侵權行為之規定
    ，請求被告賠償其所受之損害。
  2.次按民法第193 條第1 項之減少勞動能力，乃指職業上工作
    能力一部之滅失而言，故認定被害人因減少勞動能力所受之
    損害，應斟酌被害人受侵害前之身體狀況、教育程度、專門
    技能、社會經驗等一切情況而定之。查原告於車禍發生時，
    係受雇於臺北縣政府環境保護局從事清潔工之工作，投保薪
    資為1 萬8,300 元，此有勞工保險被保險人投保資料表在卷
    可稽（本院卷第23頁），是原告以此投保薪資月薪1 萬8,30
    0 元計算薪資損失及勞動能力減損，應屬合理。而原告於98
    年8 月4 日發生車禍後住院，於98年8 月5 日施行復位及骨
    釘固定手術，於98年8 月12日出院，需人照顧1 個月，骨折
    癒合約需3 個月無法工作，有馬偕紀念醫院淡水分院診斷證
    明書1 件在卷可稽（本院卷第33頁）。堪認原告確因系爭車
    禍受傷3 個月無法工作，其住院期間及無法工作之期間受有
    3 個月又8 天之薪資損失5 萬9,780 元（計算式：(18,300
    ×3)+(18,300×8 /30 ) ＝59,780）。再按勞動基準法第54
    條第1 項第1 款規定，勞工未滿65歲者，雇主不得強制其退
    休。原告係49年1 月3 日出生，自出院後3 個月即98年11月
    13日起距離退休年齡約尚有15年（未滿一年者不計入）。依
    實康復健科診所99年11月2 日實康字第991102號函所示「患
    者羅麗鈺於98年8 月因車禍意外致左側遠端肢骨骨折併移位
    ，開刀固定後，仍未回復原有正常骨頭位置，於98年12月1
    日開始來院診治…。99年10月12日再次回門診複查，膝關節
    仍明顯攣縮，彎曲角度25度至70度（僅50度，不足正常膝關
    節活動度之40％）肌力亦明顯弱化（僅正常之50％），大腿
    肌肉萎縮，故無法以正常步態行走。」（本院卷第87頁），
    及依原告提出之馬偕紀念醫院勞工保險失能診斷書所載，原
    告左膝關節活動度數為85度，然正常關節活動度為140 度（
    本院卷第83、78頁），是原告左膝關節活動度減少55度，喪
    失生理運動範圍三分之一以上，符合勞工保險失能給付標準
    附表第L12-35項「一下肢三大關節中，有一大關節遺存運動
    失能者」，有勞工保險局99年11月15日保給核字第09903103
    5816號函在卷可稽（本院卷第101 頁），依該標準表之規定
    評定失能等級為13，依勞工保險失能給付標準第5 條規定，
    給付標準為60日，相對於完全失能之給付標準為1,200 日，
    原告因本件傷害，所造成勞動能力減損比例應為5 ％（計算
    式：60÷1200＝0.05），是原告每年勞動力減少1 萬980 元
    （計算式：18,300×5 ％×12＝10,980，元以下四捨五入）
    ，其減少勞動能力之損害額共12萬5,275 元。（計算式如下
    ：10,980×11.0000000=125,275，元以下四捨五入）。加計
    原告無法工作所生之薪資損失5 萬9,780 元，原告共計受有
    薪資及減少勞動能力之損失18萬5,055 元。
  (二)原告請求被告賠償精神慰撫金10萬元，是否相當？
    按非財產上損害之慰撫金數額，究竟若干為適當，應斟酌兩
    造身分、地位及經濟狀況定之。本院審酌原告係49年1 月3
    日生，國小畢業，曾經擔任工廠作業員、清潔工，98年度所
    得為12萬9,485 元、名下無其他財產，被告係41年5 月12日
    生，職業為自耕農、國小畢業（見臺灣士林地方法院檢察署
    98年度他字第3220號卷第43頁道路交通事故談話記錄表，下
    稱士檢卷），98年度所得為4 萬1,400 元，名下有田地一筆
    、汽車一輛，財產總額為10萬7,200 元，有財產所得調件明
    細表在卷可稽（本院卷第89-91 頁），及原告因被告之侵權
    行為受有左側股骨內外髁骨折等傷害、被告開啟車門時未讓
    其他車輛先行致生本件車禍等一切情事，認原告請求被告賠
    償10萬元精神慰撫金，尚屬相當。
  (三)原告就系爭車禍之發生是否與有過失？
    經查，當時事故發生地點地面上雖有標示「慢」，然該路段
    速限為時速40公里，原告自承當時車速約20-30 公里，難認
    其無減速慢行，又由當時監視錄影畫面可知，被告停車尚未
    開啟車門前，即有藍色轎車由對向行駛而來，原告為閃避該
    藍色車輛遂靠近路邊被告車輛行駛，適被告當時未注意來往
    車輛突然開啟車門，始致原告閃避不及撞及（士檢卷第6-7
    頁），自難認原告就系爭車禍之發生有何被告所述未減速慢
    行或未注意車前狀況之過失。
  (四)原告另主張因系爭車禍受傷，支出必要之醫療費用2 萬9,67
    2 元、看護費用6 萬3,000 元、交通費用1 萬8,360 元等情
    ，業據提出醫療單據、收費收據、統一發票、看護費用證明
    單等為證（99年度審交附民字第52號卷第18-25 頁、27-32
    頁），且為被告所不爭，原告自得請求被告賠償。
  (五)原告於本院言詞辯論終結前，業已受領強制汽車責任險理賠
    金4 萬784 元，是依強制汽車責任保險法第32條規定，原告
    得請求被告賠償之損害額，自應扣除前開強制汽車責任險理
    賠金4 萬784 元。又原告與被告在於刑事訴訟程序中，以被
    告願給付15萬元作為緩刑之條件，原告亦同意將該部分之和
    解金額15萬元予以扣除，是原告依民法第184 條第1 項前段
    、第193 條第1 項、及195 條第1 項規定，得請求被告賠償
    其所受之損害共20萬5,303 元（計算式：29,672+63,000+18
    ,360+ 185,055+100,000-40,784-150,000=205,303）。從而
    ，原告請求被告給付20萬5,303 元及自99年11月17日起至清
    償日止按年息5 ％計算之利息，為有理由，應予准許，逾此
    部分之請求，即屬無據，應予駁回。
六、本件所命給付之金額未逾50萬元，就原告勝訴部分，應依職
    權宣告假執行，然被告陳明願供擔保請准宣告免為假執行，
    核無不合，爰酌定相當擔保金額准許之。至原告敗訴部分，
    其所為假執行之聲請，則失所附麗，應予駁回。
七、本件判決基礎已臻明確，兩造其餘之攻擊防禦方法及訴訟資
    料經本院斟酌後，核與判決不生影響，無一一論述之必要，
    併予敘明。
八、訴訟費用負擔之依據：民事訴訟法第79條、第87條第1 項。
中    華    民    國    100    年    1    月    11    日
                  民事第二庭法  官  藍雅清
以上正本係照原本作成。
如對本判決上訴須於判決送達後廿日內向本院提出上訴狀。如委
任律師提起上訴者，應一併繳納上訴審裁判費。
中    華    民    國    100     年   1    月    11    日
                            書記官  蘇意絜